臺灣高等法院刑事判決　　　　　　　　93年度上訴字第3497號
上　訴　人　台灣基隆地方法院檢察署檢察官
被　　　告　甲○○
　　　　　　　　　　號五樓
選任辯護人　侯傑中　律師
上列上訴人因被告家暴妨害自由等案件，不服臺灣基隆地方法院
93年度訴字第372號，中華民國93年10月13日第一審判決（起訴
案號：臺灣基隆地方法院檢察署93年度偵字第1410號），提起上
訴，本院判決如下：
    主  文
原判決撤銷。
甲○○傷害人之身體，處拘役伍拾日，如易科罰金，以參百元折
算壹日。
    事  實
一、甲○○（曾因違反山坡地保育利用條例案件，經原審法院於
    民國九十年五月十八日以八十九年度訴字第六九二號判處有
    期徒刑八月，緩刑三年確定）與乙○○係同居關係，且育有
    一女（本案發生時八個月大），二人間具有家庭暴力防治法
    第三條第二款之家庭成員關係。甲○○於民國九十三年三月
    十一日十四時許，駕駛車號ＤＫ—０六六九號自小客車附載
    乙○○，行經台北縣萬里鄉○○村○○路九十一號前，二人
    因細故而生齟齬。詎甲○○竟基於普通傷害之犯意，以拳頭
    揮打乙○○胸部，並以右手扣住乙○○右手腕，致乙○○受
    有胸部挫傷、右手腕扭傷等傷害。
二、案經乙○○告訴由台北縣政府警察局金山分局報告臺灣基隆
    地方法院檢察署檢察官偵查起訴。
    理  由
一、本院查：
（一）前開犯罪事實業據告訴人乙○○指訴歷歷，且為被告甲○
      ○坦承不諱，並有告訴人提出之長庚紀念醫院基隆分院診
      斷證明書（見偵查卷第一八頁）可資佐證，被告甲○○傷
      害犯行堪予認定。
（二）至被告之選任辯護人辯論意旨以告訴人乙○○於偵查中已
      經撤回告訴，本件傷害部分欠缺訴追要件云云。惟查，按
      附條件之告訴及撤回，如其所附之條件對告訴之意思有決
      定性之影響者，亦即與告訴、撤回不可分離者，不問所附
      為停止條件或解除條件，因其告訴、撤回之意思並不確定
      ，自不能認為有告訴、或撤回之效力。告訴人乙○○於警
      訊時（見偵查卷第一一頁背面）及偵查中（見偵查卷第三
      三頁），就傷害部分已為無條件之告訴，其告訴應認為合
      法。至嗣後檢察官偵訊中，告知被告甲○○緩起訴內容，
      緩起訴期間為一年，被告應向中華社會聯合勸募協會支付
      二萬元，並詢問被告甲○○是否接受？被告甲○○回答願
      意接受。檢察官另當場再詢問告訴人乙○○是否同意？告
      訴人乙○○回答：我同意，我要撤回告訴。有偵查訊問筆
      錄可證（見偵查卷第三三頁）。是依上開筆錄觀之，檢察
      官係以被告甲○○向中華社會聯合勸募協會支付二萬元，
      作為緩起訴之條件，被告甲○○回答願意，告訴人乙○○
      亦係以被告履行該條件作為撤回告訴之條件。惟被告甲○
      ○並未向中華社會聯合勸募協會支付二萬元，此為被告甲
      ○○於本院審理時所是認（見本院審判筆錄）。因此，本
      案訴追條件並未欠缺。
二、核被告甲○○所為，係犯刑法第二百七十七條第一項之普通
    傷害罪。
三、原判決不察，而以傷害部分告訴人乙○○於檢察官偵查庭時
    已當庭撤回告訴，而不另為公訴不受理之諭知，尚有未洽。
    檢察官上訴意旨據此指摘原判決不當，為有理由，應由本院
    撤銷改判。爰審酌被告甲○○與告訴人乙○○為事實上之共
    同生活關係，因與告訴人乙○○起勃谿，一時失控而誤蹈刑
    章，告訴人之傷勢尚非重大，及被告甲○○犯罪徒手毆打所
    用之手段、犯罪後坦承犯行之態度等一切情狀，量處如主文
    第二項所示之刑，並諭知易科罰金之折算標準。
四、公訴意旨另以：（一）被告甲○○於上開時地強行將被害人
    乙○○載至臺北縣萬里鄉溪底村烏塗炭十二號，不讓被害人
    乙○○離去，剝奪乙○○之行動自由，因認被告甲○○涉犯
    刑法第三百零二條第一項之剝奪他人行動自由罪嫌。（二）
    被告甲○○隨即駕車將乙○○搭載返回臺北縣萬里鄉溪底村
    烏塗炭十二號住處，乙○○欲以其所有ＢＥＮＱ牌行動電話
    一支（門號為0000000000號）打電話報警處理，
    甲○○見狀，竟基於妨害他人行使權利之故意，徒手強行奪
    去乙○○手中該支行動電話，阻止乙○○撥打電話報警，以
    此方式對乙○○施以強暴，妨害其使用行動電話通信之權利
    。因認被告甲○○涉犯刑法第三百零四條第一項之妨害他人
    行使權利罪嫌。惟查：
（一）按犯罪事實應依證據認定之，無證據不得認定其犯罪事實
      ；又不能證明被告犯罪者，應諭知被告無罪之判決，刑事
      訴訟法第一百五十四條第二項、第三百零一條第一項分別
      定有明文。而事實之認定，應憑證據，如未發現相當證據
      或證據不足以證明，自不能以推測或擬制之方法，為裁判
      基礎（最高法院四十年臺上字第八六號判例）。再認定不
      利於被告之事實，須依積極證據，苟積極證據不足為不利
      於被告事實之認定時，即應為有利於被告之認定，更不必
      有何有利之證據（最高法院三十年上字第八一六號判例）
      ；又所謂「積極證據足以為不利被告事實之認定」係指據
      為訴訟上證明之全盤證據資料，在客觀上已達於通常一般
      之人均不致於有所懷疑，而得確信被告確曾犯罪之程度，
      若未達到此一程度，而有合理懷疑之存在時，即無從為有
      罪之認定（最高法院七十六年臺上字第四九八六號判例）
      。
（二）公訴人認被告甲○○涉有本起剝奪他人行動自由罪、妨害
      他人行使權利犯行，無非則係以被害人乙○○之指訴、卷
      附之現場照片四張，為其論據。
（三）經查：
  (一)、被告甲○○被訴剝奪他人行動自由罪名之部分：
    １經查：告訴人乙○○固於警詢、偵查中指稱被告將其軟禁
      臺北縣萬里鄉溪底村烏塗炭十二號工寮內一個多小時，他
      站在門口拿著刀子恐嚇，同時控制其行動不准其離去云云
      。
    ２然據證人即接到報案後到場處理之員警林育賢、李憲章於
      原審一致證稱：「值勤時接獲報案說有案件發生要去處理
      ，我們有經過報案地點，但未立即發現案情，後來被害人
      到派出所，說被告當天有拿刀子威脅，當天晚上我們和被
      害人一起有去臺北縣萬里鄉溪底村烏塗炭十二號蒐證，進
      去工寮就直接拍照，沒有翻動現場」、「問完被害人的筆
      錄後，大約九點鐘去現場，鐵皮屋寢室有二層，鐵皮屋的
      大門沒上鎖，直接往上拉即可，鐵門裡面還有一個門沒有
      關，沒有很亂的痕跡，乙○○說被限制在寢室，去現場有
      找刀子但沒找到，因為被害人說被告把刀子藏在寢室那邊
      」等語（見原審九十三年九月二日、同年九月二十九日審
      判筆錄）。證人林育賢、李憲章固係事後始到場處理，未
      見聞案發經過情形，但依證人上開證言之內容，事後在案
      發現場蒐證結果，查無告訴人所指稱用以恐嚇之刀械，現
      場鐵皮屋寢室內又無打鬥、翻動等凌亂情形，此有現場照
      片可佐（見偵查卷第二０頁、第二一頁）。檢察官偵查時
      亦曾經訊問告訴人：「妳說現場有刀子？」告訴人答：「
      我不知道」（見偵查卷第四九頁）。是起訴意旨所指被告
      涉有此部分之犯行，除告訴人乙○○之指訴外，並無其他
      補強證據可資佐證告訴人之指訴為真實，尚難僅憑告訴人
      於警訊之指訴即遽為不利被告之認定。
    (二)被告甲○○被訴妨害人行使權利罪名之部分：
    １訊據被告堅決否認有何妨害他人行使權利之犯行，辯稱：
      乙○○有二支手機，ＢＥＮＱ牌手機是乙○○申請給伊使
      用，她管伊很嚴，伊並未使用強暴手段搶該支ＢＥＮＱ牌
      的手機，且那支ＢＥＮＱ牌手機平時都是伊在使用，聯絡
      對象都是伊的朋友或工作事項，無強制犯行云云。
    ２告訴人乙○○於警詢及檢察官偵查中雖指訴：九十三年三
      月十一日十四時許在台北縣萬里鄉○○村○○路九十一號
      前被告自用小客車上，因發生金錢糾紛而與被告起口角，
      被他傷害造成胸口瘀悶、右手腕扭傷，後被告載伊到臺北
      縣萬里鄉溪底村烏塗炭十二號宏洲礦場內，伊要打行動電
      話報警時，被告從伊手中強行搶走伊的行動電話（機型為
      ＢＥＮＱ牌，門號為：0000000000）等語（詳見偵查卷第
      十一頁背面、第十三頁警詢筆錄，第二十六頁及第四十八
      頁偵訊筆錄）。
    ３告訴人乙○○固簽名領回上開ＢＥＮＱ牌行動電話，有領
      據可稽（附於偵查卷第十九頁）、及該ＢＥＮＱ牌行動電
      話照片可證（附於偵查卷第二一頁背面）。且據中華電信
      行動資料及雙向通聯記錄查詢：行動電話門號00000
      00000，用戶名稱為劉曾桂枝（按為告訴人之母），
      帳單地址為蘆洲市○○路四二二巷八二弄七號四樓。
    ４惟查該行動電話門號0000000000門號之通聯記
      錄顯示於九十三年三月十一日下午十四時零三分十一秒該
      門號曾發話撥打一一０通信之記錄，當時基地台位置係在
      台北縣萬里鄉○○村○○路二七之二號（見原審卷第四一
      頁）。衡情該支手機告訴人乙○○已有使用，被告並於事
      後主動交出警局，並由告訴人乙○○領回。被告並未全然
      阻止告訴人打電話報警，其奪取平常使用之行動電話時，
      目的，主觀在於要自己事情自己解決即可，並非要妨害告
      訴人行使電話通信之權利。原判決就此為有罪判決，即有
      未當。
（四）綜上研析，就客觀而言，無從認定被告確有前揭被訴剝奪
      他人行動自由、妨害行使權利犯行。此外，復查無其他積
      極證據足以證明被告確有公訴人所指之剝奪他人行動自由
      、妨害行使權利犯行，揆諸前述規定，既不能證明被告犯
      罪，本應為其無罪之諭知，然因公訴人認此部分剝奪他人
      行動自由、妨害人行使權利之犯行，與前揭傷害有罪部分
      犯行，有牽連犯裁判上一罪之關係，爰不另為無罪判決之
      諭知。
據上論斷，應依刑事訴訟法第369 條第1 項前段、第364 條、第
299 條第1 項前段，刑法第277 條第1 項、第41條第1 項，罰金
罰鍰提高標準條例第1條前段、第2條，判決如主文。
本案經檢察官劉文水到庭執行職務。
中　　華　　民　　國　　94　　年　　1 　　月　　26　　日
　　　　　　　　　刑事第九庭審判長法　官　陳　祐　治
　　　　　　　　　　　　　　　　  法　官  陳　晴　教
　　　　　　　　　　　　　　　　　法　官　王　炳　梁
以上正本證明與原本無異。
檢察官如不服本判決應於收受送達後十日內向本院提出上訴書狀
，其未敘述上訴之理由者並得於提起上訴後十日內向本院補提理
由書（均須按他造當事人之人數附繕本）。
被告不得上訴。
                                  書記官　潘　大　鵬
中　　華　　民　　國　　94　　年　　1 　　月　　27　　日
附錄本案論罪科刑法條全文：
中華民國刑法第277條第1項：
傷害人之身體或健康者，處三年以下有期徒刑、拘役或一千元以
下罰金。
